【裁判字號】    94,選訴,1005
【裁判日期】    950203
【裁判案由】    違反選舉罷免法
【裁判全文】
臺灣新竹地方法院刑事宣示判決筆錄        94年度選訴字第1005號
公  訴  人  臺灣新竹地方法院檢察署檢察官
被      告  丁○○
            甲○○○
            己○○○
            戊○○
上列被告等因違反選舉罷免法案件，經檢察官提起公訴（九十四
年度選偵字第五五號、第六十號）後，聲請改依協商程序而為判
決，本院於中華民國九十五年二月三日下午四時在本院刑事第十
法庭宣示判決，出席職員如下：
法官起立朗讀判決主文、犯罪事實要旨、處罰條文及告以上訴限
制、期間並提出上訴狀之法院，且諭知記載其內容：
一、主  文：
  丁○○有投票權之人收受賄賂，而許以其投票權為一定之行使
  ，處有期徒刑月，如易科罰金，以佰元折算壹日，褫奪公
  權壹年，所收受之賄賂新台幣伍佰元及預備交付之賄賂新台幣
  壹萬貳仟元，均沒收；又意圖為自己不法之所有，而侵占自己
  持有他人之物，處有期徒刑月，如易科罰金，以佰元折算
  壹日。應執行有期徒刑肆月，如易科罰金，以佰元折算壹日
  ，褫奪公權壹年，緩刑貳年，所收受之賄賂新台幣伍佰元及預
  備交付之賄賂新台幣壹萬貳仟元，均沒收。
  甲○○○有投票權之人收受賄賂，而許以其投票權為一定之行
  使，處有期徒刑月，如易科罰金，以佰元折算壹日，褫奪
  公權壹年，所收受之賄賂新台幣伍佰元，沒收；又共同對於有
  投票權之人，交付不正利益，而約其投票權為一定之行使，處
  有期徒刑月，如易科罰金，以佰元折算壹日，褫奪公權壹
  年。應執行有期徒刑肆月，如易科罰金，以佰元折算壹日，
  褫奪公權壹年，緩刑貳年，所收受之賄賂新台幣伍佰元，沒收
  。
  己○○○有投票權之人收受賄賂，而許以其投票權為一定之行
  使，處有期徒刑月，如易科罰金，以佰元折算壹日，褫奪
  公權壹年，所收受之賄賂新台幣伍佰元及預備交付之賄賂新台
  幣壹萬元，均沒收；又意圖為自己不法之所有，而侵占自己持
  有他人之物，處有期徒刑月，如易科罰金，以佰元折算壹
  日。應執行有期徒刑肆月，如易科罰金，以佰元折算壹日，
  褫奪公權壹年，緩刑貳年，所收受之賄賂新台幣伍佰元及預備
  交付之賄賂新台幣壹萬元，均沒收。
  戊○○有投票權之人收受賄賂，而許以其投票權為一定之行使
  ，處有期徒刑月，如易科罰金，以佰元折算壹日，褫奪公
  權壹年，所收受之賄賂新台幣壹仟元及預備交付之賄賂新台幣
  萬伍仟元，均沒收；又意圖為自己不法之所有，而侵占自己
  持有他人之物，處有期徒刑月，如易科罰金，以佰元折算
  壹日。應執行有期徒刑肆月，如易科罰金，以佰元折算壹日
  ，褫奪公權壹年，緩刑貳年，所收受之賄賂新台幣壹仟元及預
  備交付之賄賂新台幣萬伍仟元，均沒收。
二、犯罪事實要旨：
  乙○○（另行審結）係新竹市議會第七屆市議員選舉第一選區
  （即新竹市東區）之候選人，丙○○（另行審結）為新竹市東
  區新莊里里長，庚○○（另行審結）為丙○○之妻。乙○○與
  丙○○早年因參與客家團體活動而認識，丙○○、庚○○均明
  知公職人員之選舉乃民主政治重要之表徵，為期選舉之公正、
  公平，以及選民之自由意志不應受外力之不當干預，不得對於
  有投票權之人交付賄賂之行為，為使乙○○順利當選，竟共同
  基於對有投票人交付賄賂，約定投票權為一定行使之概括犯意
  ，由丙○○一人，或夥同庚○○，連續於下列時地向有投票權
  之人行賄：
（一）於九十四年十一月中旬某日，丙○○單獨至上開選區有投
      票權人丁○○位在新竹市○區○○里○○街一二九巷二弄
      三三號住處，一次交付新台幣（下同）一萬二千五百元賄
      款予丁○○收受，表明其中五百元係給丁○○本人，約定
      丁○○於行使第七屆市議員選舉投票權時，應將選票投給
      乙○○，其餘一萬二千元則委託丁○○以每票五百元之代
      價，向其他具有投票權之市民行賄，經丁○○同意並收下
      該等賄款後，丙○○始行離去。丁○○收下上開預備行賄
      之一萬二千元後，因懼怕遭到警方查獲而不敢發放，復另
      行起意，基於意圖為自己不法所有之犯意，於收受該等賄
      款二天後，即將預備交付賄賂所用之一萬二千元侵占入己
      ，供為日常生活開支使用。
（二）於九十四年十一月間某日，丙○○單獨至上開選區有投票
      權人甲○○○位在新竹市○區○○里○○街一○五巷二十
      號住處後方停車場，接續二次交付合計六萬七千元之賄款
      予甲○○○收受，表明其中五百元給甲○○○本人，約定
      甲○○○於行使第七屆市議員選舉投票權時，應將選票投
      給乙○○，其餘六萬六千五百元則與甲○○○基於共同行
      賄之犯意，以每票五百元之代價，由甲○○○負責向其他
      具有投票權之市民行賄，經甲○○○同意並收下該等賄款
      後，丙○○始行離去。甲○○○收受上開六萬六千五百元
      賄款後，遂以擺設宴席，免費招待具有投票權之姓名年籍
      不詳友人多名飲宴，而以此方式，對於有投票權之人交付
      不正利益。
（三）於九十四年十一月中旬某日，丙○○單獨至上開選區有投
      票權人己○○○位在新竹市○區○○里○○街五二巷六號
      住處，接續二次交付共一萬零五百元賄款予己○○○收受
      ，表明其中五百元係給己○○○本人，約定己○○○於行
      使第七屆市議員選舉投票權時，應將選票投給乙○○，其
      餘一萬元則委託己○○○以每票五百元之代價，向其他具
      有投票權之市民行賄，經己○○○同意並收下該等賄款後
      ，丙○○始行離去。惟是時己○○○之配偶剛過世不久，
      自己又要照顧業已殘障之兒子，沒人外出賺錢而缺錢花用
      ，竟另行起意，基於意圖為自己不法所有之犯意，於同年
      十一月底某日，將上開預備交付賄賂所用之一萬元侵占入
      己，供為日常生活開支使用。
（四）於九十四年十一月十六日上午某時，夥同庚○○至上開選
      區有投票權人戊○○位在新竹市○○街三號二樓住處，由
      丙○○一次交付三萬六千元賄款予戊○○收受，並表明其
      中一千元係給戊○○本人，約定戊○○於行使第七屆市議
      員選舉投票權時，應將選票投給乙○○，其餘三萬五千元
      則委託戊○○以每票一千元之代價，向其他具有投票權之
      市民行賄，經戊○○同意並收下該等賄款後，丙○○與庚○○始行離去。戊○○收下預備行賄之三萬五千元款項後
      ，適其胞弟余水泉觸犯公共危險案件，因缺錢易科罰金而
      入監執行中，遂另行起意，基於意圖為自己不法所有之犯
      意，將上開預備交付賄賂所用之三萬五千元侵占入己，供
      為交付余水泉所犯上開罪刑易科罰金之款項使用。
三、處罰條文：
    九十四年十一月三十日修正前公職人員選舉罷免法第九十條
    之一第一項、第二項、第三項、第九十八條第三項，刑法第
    一百四十三條、第三百三十五條第一項。
四、本件判決除有刑事訴訟法第四百五十四條之四第一項所定之
    ：一於本訊問程序終結前，被告撤銷協商合意或檢察官撤回
    協商聲請者；二被告協商之意思非出於自由意志者；四被告
    所犯之罪非第四百五十五條之二第一項所定得以協商判決者
    ；六被告有其他較重之裁判上一罪之犯罪事實者；七法院認
    應諭知免刑或免訴、不受理者情形之一，及違反同條第二項
    「法院應於協商合意範圍內為判決；法院為協商判決所科之
    刑，以宣告緩刑或二年以下有期徒刑、拘役或罰金為限」之
    規定者外，檢察官及被告均不得上訴。
五、如有前項得上訴之情形，得自收受宣示判決筆錄送達之日起
    十日內，向本院提出上訴書狀，上訴於第二審法院。
中    華    民    國  九十五  年    二    月    三    日
                         刑事第六庭  法  官  林昌義
以上正本證明與原本無異。
中    華    民    國  九十五  年    二    月    三    日
                                     書記官  江靜玲
附錄本案論罪科刑法條全文：
修正前公職人員選舉罷免法第九十條之一
對於有投票權之人，行求期約或交付賄賂或其他不正利益，而約
其不行使投票權或為一定之行使者，處五年以下有期徒刑，得併
科新台幣四十萬元以上四百萬元以下罰金。
預備犯前項之罪者，處一年以下有期徒刑。
預備或用以行求期約或交付之賄賂，不問屬於犯人與否，沒收之
。
犯第一項或第二項之罪，於犯罪後六個月內自首者，減輕或免除
其刑；因而查獲候選人為共犯者免除其刑。
犯第一項或第二項之罪，在偵查中自白者，減輕其刑；因而查獲
候選人為共犯者，減輕或免除其刑。
修正前公職人員選舉罷免法第九十八條
犯本章之罪，其他法律有較重處罰之規定者，從其規定。
辦理選舉、罷免事務人員，假借職務上之權力、機會、或方法，
以故意犯本章之罪者，加重其刑至二分之一。
犯本章之罪或刑法分則第六章之妨害投票罪，宣告有期徒刑以上
之刑者，並宣告褫奪公權。
刑法第一百四十三條
有投票權之人，要求、期約或收受賄賂或其他不正當利益，而許
以不行使其投票權或為一定之行使者，處三年以下有期徒刑，得
併科五千元以下罰金。
犯前項之罪者，所收受之賄賂沒收之。如全部或一部不能沒收時
，追徵其價額。
刑法第三百三十五條
意圖為自己或第三人不法之所有，而侵占自己持有他人之物者，
處五年以下有期徒刑、拘役或科或併科一千元以下罰金。
前項之未遂犯罰之。


司法院資訊處製作；財團法人民間司法改革基金會備份。
